臺灣臺中地方法院民事判決
110年度訴字第771號
原      告  姚薇蘅  

訴訟代理人  張捷安律師
被      告  黃致誠  

訴訟代理人  蘇文俊律師
複 代理 人  賴承恩律師
上列當事人間請求出具股東同意書事件，本院於民國111年5月11
日言詞辯論終結，判決如下：
    主      文
被告應將百特醫學科技有限公司（公司統一編號：00000000）中
登記為被告名義之出資額新臺幣（下同）700萬元移轉登記予原
告，並協同原告向臺中市政府都市發展局辦理出資額變更登記。
訴訟費用由被告負擔。
    事實及理由
一、按訴狀送達後，原告不得將原訴變更或追加他訴，但請求之
    基礎事實同一，原告得將原訴變更或追加他訴，民事訴訟法
    第255條第1項第2款定有明文。經查，本件原告起訴聲明：
    「被告應簽署如起訴狀附件一所示之股東同意書」；嗣於民
    國（下同）111年3月16日言詞辯論程序變更聲明如主文所示
    （見本院卷第451頁）。核其聲明之變更，係基於起訴時所
    主張依後述協議請求被告協同辦理出資額變更登記之同一基
    礎事實，合於上開規定，應予准許。
二、原告主張：被告於96年8月5日與訴外人即原告配偶蕭宏輝、
    吳建宏簽立合夥契約書，共同投資經營「百特醫學科技有限
    公司」（下稱百特公司），出資額200萬元，三人出資額分
    別為被告40萬元、蕭宏輝100萬元、吳建宏60萬元。上開三
    人於98年3月14日再簽立百特公司合夥契約書，出資額變更
    為500萬元，三人之出資額比例為被告20%、蕭宏輝50% 、吳
    建宏30%。因被告長期挪用侵占百特公司款項，原告發覺後
    ，被告於109年3月19日簽署還款計畫表（下稱系爭計畫表）
    及股權讓渡書（下稱系爭讓渡書），與原告及百特公司約定
    由被告以450萬元之價額將其持有百特公司之全部出資額讓
    與原告，百特公司即免除被告450萬元侵占款項之債務，被
    告對百特公司已經無任何出資額存在。惟被告迄未將百特公
    司登記出資額700萬元（下稱系爭出資額）移轉登記予原告
    ，爰依兩造系爭計畫表及系爭讓渡書之法律關係提起本件訴
    訟等語。並聲明：如主文所示。
三、被告則以：被告並未挪用百特公司款項，系爭計畫表及系爭
    讓渡書係被告遭蕭宏輝及原告以將兌現被告開立之支票、要
    讓被告無法在牙科界生存及要讓蕭宏輝的調查局朋友把被告
    及其配偶陳怡靜抓去關等語脅迫下所簽立，被告已於109年8
    月3日對蕭宏輝撤銷意思表示，且原告亦非系爭計畫表當事
    人，原告不得依系爭計畫表及系爭讓渡書主張權利。縱認原
    告得依系爭讓渡書向被告請求移轉登記，然系爭讓渡書僅記
    載被告應移轉20%之股權，百特公司登記出資額為2,000萬元
    ，20%相當於400萬元，原告請求移轉系爭出資額，並無理由
    。又系爭讓渡書約定被告移轉百特公司20%股權之代價為450
    萬元，故被告主張同時履行抗辯，原告應支付被告450萬元
    ，被告始有移轉百特公司20%出資額之義務等語，資為抗辯
    。並答辯聲明：原告之訴駁回。
四、兩造不爭執事項（見本院卷第600至601頁）：
  ㈠被告於96年8月5日，與蕭宏輝、吳建宏簽立合夥契約書，共
    同投資經營百特公司，出資額200萬元，三人出資額分別為
    被告40萬元、蕭宏輝100萬元、吳建宏60萬元。上開三人於9
    8年3月14日再簽立本院卷第225、541頁所示合夥契約書，出
    資額變更為500萬元，三人之出資額比例為被告20%、蕭宏輝
    50%、吳建宏30% 。
  ㈡本院卷第93頁「還款百特計畫書」內容為被告所擬定，被告
    有於該計畫書簽名。
  ㈢被告有簽立原證2、3、4（本院卷第23至27頁）之文件，其中
    「黃致誠先生及登崴企業股份有限公司還款計畫表」（即系
    爭計畫表）與「股權讓渡書」（即系爭讓渡書）均為109年3
    月19日簽立。
  ㈣原告110年3月9日起訴時，百特公司登記代表人為原告，被告
    登記出資額為700萬元。
五、本件兩造爭執之點，應在於：㈠被告是否經蕭宏輝及原告脅
    迫始簽立不爭執事項㈢所示文件？被告是否已合法撤銷對上
    開文件之意思表示？㈡如認被告未撤銷上開意思表示，原告
    請求被告就系爭出資額協同辦理移轉登記與原告，有無理由
    ？㈢被告主張原告應支付450萬元對價，始負出資額移轉登記
    義務之同時履行抗辯，有無理由？茲分述如下：
  ㈠被告簽立不爭執事項㈢所示文件並非經脅迫，且被告並未撤銷
    該意思表示：
  ⒈按民法第92條第1項前段規定，因被詐欺或被脅迫而為意思表
    示者，表意人得撤銷其意思表示。所謂因被脅迫而為意思表
    示，係指因相對人或第三人以不法危害之言語或舉動加諸表
    意人，使其心生恐怖，致為意思表示而言。當事人主張其意
    思表示係因被詐欺或脅迫而為之者，應就其被詐欺或被脅迫
    之事實，負舉證之責任(最高法院95年度台上字第2948號判
    決意旨參照)。
  ⒉查被告抗辯其於108年12月27日簽立還款與更換百特公司負責
    人為原告之協議書（下稱系爭協議書）、109年3月19日簽立
    系爭計畫表、讓渡書等文件係遭脅迫之原因，乃蕭宏輝與原
    告稱將兌現被告開立之支票、要讓被告無法在牙科界生存及
    要讓蕭宏輝的調查局朋友把被告及其配偶陳怡靜抓去關等語
    ，惟此為原告所否認，揆諸前揭說明，自應由被告負舉證責
    任。惟證人即被告配偶陳怡靜就簽立系爭協議書之過程，於
    本院審理中到庭證稱：「（被告複代理人問：有無不得不簽
    立的情況?）不簽的話就把另家公司（即被告為法定代理人
    之登崴企業股份有限公司，下稱登崴公司）的票兌現。（原
    告訴訟代理人問：簽立系爭協議書的時候，原告及蕭醫師是
    否有說如果不簽署就要把另家公司的票提示及提出刑事告訴
    ？）答：有。」等語（見本院卷第153頁），足見原告及蕭
    宏輝僅於被告簽立系爭協議書時稱將兌現登崴公司之票款及
    提出刑事告訴，而「兌現票款」、「提出刑事告訴」均為當
    事人實現權利、排除侵害所為正當權利行使，客觀上顯難與
    「因相對人或第三人以不法危害之言語或舉動加諸表意人，
    使其心生恐怖」之情狀同視，自難認被告簽立上開文件係遭
    蕭宏輝或原告所脅迫。此外，被告並未舉證以實其受脅迫之
    情狀，其主張得依民法第92條第1項規定撤銷意思表示，自
    屬無據。況被告僅於109年8月3日對蕭宏輝稱：「公司和私
    人的應分開因為私人的有爭議」等語，有被告所提LINE通訊
    軟體對話截圖1紙可證（見本院卷第561頁），並無敘明其係
    因遭脅迫而欲撤銷意思表示之意，是被告抗辯其已於109年8
    月3日撤銷意思表示，亦非可採。
　㈡原告請求被告就系爭出資額協同辦理移轉登記與原告，為有
    理由：
　⒈原告依系爭計畫表及系爭讓渡書之法律關係請求被告移轉登
    記系爭出資額，固為被告所否認，而以前詞置辯。惟依系爭
    計畫表記載：「黃致誠簡稱甲方、登崴公司負責人黃致誠簡
    稱乙方、百特公司負責人姚薇蘅簡稱丙方。甲、乙方欠丙方
    公司1,882萬7,000元，甲乙方還款計畫分出售股份、房屋
    。現金支票兩部分還款。股份、房屋還款計畫⒈甲乙方佔
    丙方公司百分之二十股份，經丙方會計依財務換算為450萬
    元，甲乙方把股份百分之二十<450萬元>當作還款賣給丙方
    ，並簽股權讓渡書，甲乙方即日起不再是丙方公司股東…」
    等語（見本院卷第25頁），及同日簽訂系爭讓渡書記載：「
    甲方（即被告）同意將其所持有之百特公司股權總計百分
    之二十股份，以新台幣450萬元之代價讓予乙方（即原告）
    。甲方應於主管機關許可股權轉讓後，依公司法第165條、
    第169條規定，隨即發文百特公司辦理股東名簿記載之變更
    ，完成股權移轉手續。」觀諸系爭計畫表與同日簽署以兩造
    為契約當事人之系爭讓渡書，均以被告於百特公司之20%出
    資額為移轉標的，價額均為450萬元，足見兩份文件所指涉
    者應為相同標的；且系爭計畫表明載股份轉讓後，「甲乙方
    不再是丙方公司股東」等語，可推知兩造及百特公司、登崴
    公司就被告及登崴公司對百特公司之1,882萬7,000元債務，
    乃約定由被告將其於百特公司之所有出資額，以450萬元之
    代價全部讓與原告，其對價即百特公司免除被告及登崴公司
    前揭債務之450萬元債權額，被告並須配合原告向主管機關
    辦理股權移轉登記手續。
　⒉被告雖抗辯原告並非系爭計畫表之契約當事人，且依系爭計
    畫表、讓渡書之文義，被告僅需移轉百特公司登記出資額之
    20%即400萬元出資額等語。惟依系爭讓渡書，被告確負有移
    轉登記其就百特公司出資額予原告之義務。又被告於百特公
    司合夥契約書記載之出資額即為20%，為兩造所不爭執，核
    與系爭計畫表、讓渡書記載之20%出資額相符；參以109年9
    月22日原告以LINE通訊軟體通知被告：「我們有請會計師聯
    繫Tiffany（即被告配偶），她會將外帳的股份移轉給你（
    夫妻贈與沒有額度限制），然後轉給你的部分每年贈與給我
    ，一直到外帳跟內帳一樣（你們夫妻在百特沒有股份）」，
    被告非但並無表示反對之意，並於同年月25日原告再向被告
    稱：「麻煩你帶你身分證影印本一份，會計師要辦理轉移用
    」時，覆以：「股份全轉到你或candy(即原告女兒英文名)?
    因為我已沒股份全賣出了，所以需要我的身分證嗎?」，原
    告稱：「因外帳還有，所以要有你的身分證正反影印本，會
    計師才能去做轉移」等語，有對話截圖及與其相符之完整對
    話紀錄各1份存卷可憑（見本院卷第395、495頁），足見兩
    造簽訂系爭計畫表、系爭讓渡書之真意，乃約定由被告讓與
    原告其於百特公司之「所有出資額」，且無論被告於百特公
    司登記出資額之金額為何，被告均同意逐步辦理百特公司登
    記出資額之移轉，至其於百特公司登記表及章程全無出資額
    登記為止。是被告抗辯僅負移轉400萬元百特公司登記出資
    額之義務，即非有據，原告請求被告就系爭出資額協同辦理
    移轉登記與原告，為有理由。
　㈢被告另主張原告應支付450萬元對價，始負出資額移轉登記義
    務之同時履行抗辯等語。惟依前述系爭計畫表、讓渡書之文
    義，已可推知被告讓與系爭出資額之450萬元對價，乃作為
    對百特公司債務之還款，故被告讓與系爭出資額既已取得百
    特公司免除其450萬元債務之利益為對價，自不得再請求原
    告另行支付450萬元之價金。從而，被告主張同時履行抗辯
    ，為無理由，不應准許。
六、綜上所述，原告依系爭計畫表及系爭讓渡書之法律關係，請
    求被告將系爭出資額移轉登記予原告，並協同原告向臺中市
    政府都市發展局辦理出資額變更登記，且毋庸再支付450萬
    元價金，為有理由，應予准許。
七、本件事證已臻明確，兩造其餘攻擊防禦方法，核與判決結果
    不生影響，爰不逐一論述。
八、訴訟費用負擔之依據：民事訴訟法第78條。
中　　華　　民　　國　　111 　年　　6　　月　 17　日
                  民事第七庭    法  官   劉奐忱
正本係照原本作成。
如對本判決不服，應於判決正本送達後20日內向本院提出上訴狀
(須附繕本)，如委任律師提起上訴者，應一併繳納上訴審裁判費
。
中　　華　　民　　國　　111 　年　　6 　　月　　17　　日
                                 書記官   吳克雯